【裁判字號】    95,訴,1693
【裁判日期】    950728
【裁判案由】    毒品危害防制條例
【裁判全文】
臺灣板橋地方法院刑事判決              95年度訴字第1693號
公  訴  人  臺灣板橋地方法院檢察署檢察官
被      告  甲○○
上列被告因毒品危害防制條例案件，經檢察官提起公訴（95年度
毒偵字第2658號），及移送併案審理（95年度毒偵4158 號），
被告於準備程序進行中就被訴事實為有罪之陳述，經告知簡式審
判程序之旨，並聽取當事人之意見後，本院裁定由受命法官獨任
進行簡式審判程序，並判決如下：
    主  文
甲○○連續施用第一級毒品，處有期徒刑捌月。扣案之第一級毒
品海洛因殘渣袋玖只內殘留之第一級毒品海洛因（量微無法驗重
）沒收銷燬之；裝載第一級毒品海洛因殘渣袋玖只、注射針筒壹
支、分裝杓貳支，均沒收。又連續施用第二級毒品，處有期徒刑
月。應執行有期徒刑拾月。扣案之第一級毒品海洛因殘渣袋玖
只內殘留之第一級毒品海洛因（量微無法驗重）沒收銷燬之；裝
載第一級毒品海洛因殘渣袋玖只、注射針筒壹支、分裝杓貳支，
均沒收。
    事  實
一、甲○○曾因施用毒品，經本院以93年度毒聲字第446號裁定
    應送勒戒處所觀察、勒戒，經觀察、勒戒後，認無繼續施用
    毒品傾向，於民國93年4月19日出勒戒所，於同日經臺灣板
    橋地方法院檢察署檢察官以93年度毒偵字第1453號為不起訴
    處分確定。詎其仍未戒除毒癮，竟於觀察、勒戒執行完畢釋
    放後，5年內另分別基於施用第一級毒品海洛因（以下簡稱
    海洛因）及施用第二級毒品甲基安非他命（以下簡稱甲基安
    非他命）之概括犯意，自94年1月間某日起，至95年6月6日
    止，先後多次在臺北縣樹林市○○街80號2樓住處，以將海
    洛因稀釋後，再以針筒注射入體內之方式施用海洛因；自94
    年1月間某日起，至95年3月26日止，先後多次在上址，以將
    甲基安非他命放置在玻璃管中，在其下以火燒烤，使生煙霧
    ，再吸其煙氣之方式施用甲基安非他命。嗣分別於95年3月
    29 日21時30分許，為警持搜索票在上址查獲，並扣得其所
    有之海洛因殘渣袋9個（內含量微而無法驗重之海洛因殘渣
    ）、注射針筒1支、用以分裝海洛因之分裝杓2支，採尿驗悉
    ；於95年6月6日13時許，為警在臺北縣樹林市○○街○段45
    巷底查獲，復採尿驗悉。
二、案經臺北縣政府警察局海山分局、樹林分局報告臺灣板橋地
    方法院檢察署檢察官偵查起訴及移送併案審理。
    理  由
一、上揭事實，業據被告甲○○於本院審理中坦承不諱，且其於
    95年3月29日為警查獲後所採集之尿液，經送往臺灣檢驗科
    技醫藥股份有限公司以EIA酵素免疫分析法初步檢驗，以
    GC/MS氣相層析質譜儀確認檢驗結果，有安非他命類（甲基
    安非他命陽性）及鴉片類陽性反應，有該公司95年4月26日
    CH/2006/40707號濫用藥物檢驗報告乙紙在卷可稽；其於95
    年6月6日為警查獲後所採集之尿液，經送往臺灣檢驗科技醫
    藥股份有限公司以EIA酵素免疫分析法初步檢驗，以GC/MS氣
    相層析質譜儀確認檢驗結果，亦有鴉片類陽性反應，有該公
    司95年6月22日CH/2006/60390號濫用藥物檢驗報告乙紙在卷
    可稽。並有被告所有於95年3月29日為警查獲之海洛因殘渣
    袋9個（內含量微而無法驗重之海洛因殘渣）、注射針筒1支
    、用以分裝海洛因之分裝杓2支扣案可證。足徵被告自白與
    事實相符，被告施用第一級、第二級毒品犯行應堪認定。又
    被告曾因施用毒品，經本院以93年度毒聲字第446號裁定應
    送勒戒處所觀察、勒戒，經觀察、勒戒後，認無繼續施用毒
    品傾向，於93年4月19日出勒戒所，於同日經臺灣板橋地方
    法院檢察署檢察官以93年度毒偵字第1453號為不起訴處分確
    定，有臺灣高等法院被告前案紀錄表乙紙附卷足憑。足徵被
    告經觀察、勒戒執行完畢釋放後，5 年以內再犯施用毒品危
    害防制條例第10條之罪。本件事證明確，被告犯行洵堪認定
    。
二、被告行為後，刑法業於94年2月2日經總統以華總一義字第
    09400014901號修正公布，並於95年7月1日施行。修正刑法
    第2條、第38條、第51條，並刪除第56條連續犯等規定。按
    行為後法律有變更者，適用行為時之法律，但行為後之法律
    有利於行為人者，適用最有利於行為人之法律，修正後刑法
    第2條第1項定有明文。此條規定係規範行為後法律變更所生
    新舊法律比較適用之準據法，本身尚無新舊法比較之問題，
    於新法施行後，應一律適用新法第2條第1項之規定，為「從
    舊從輕」之比較，先予敘明。再按本次法律變更，比較時應
    就罪刑有關之共犯、未遂犯、想像競合犯、牽連犯、連續犯
    、結合犯，以及累犯加重、自首減輕暨其他法定加減原因（
    如身分加減）與加減例等一切情形，綜其全部罪刑之結果而
    為比較（最高法院95年5月23日95年度第8次刑庭會議決議參
    照）。經查：刑法第56條連續犯之規定，業於前開修法時刪
    除，則被告之犯行，因行為後新法業已刪除連續犯之規定，
    此刪除雖非犯罪構成要件之變更，但顯已影響行為人刑罰之
    法律效果，自屬法律有變更，依新法第2條第1項之規定，比
    較新、舊法結果，仍應適用較有利於被告之行為時法律即舊
    法論以連續犯；刑法第51條亦經修正，修正前刑法第51條規
    定：「數罪併罰，分別宣告其罪之刑，依左列各款定其應執
    行者：」，其中第5款規定：「宣告多數有期徒刑者，於各
    刑中之最長期以上，各刑合併之刑期以下，定其刑期。但不
    得逾20年。」修正後刑法第51條第5款規定：「宣告多數有
    期徒刑者，於各刑中之最長期以上，各刑合併之刑期以下，
    定其刑期。但不得逾30年。」比較結果，修正後刑法並非較
    有利於行為人，依修正後刑法第2條第1項前段之規定，仍應
    依修正前刑法，定其應執行之刑（最高法院95年第8次刑事
    庭會議決議、臺灣高等法院所屬法院因應新修正刑法修正座
    談會研討結論參照）；綜合比較前開罪刑結果，適用修正前
    相關刑罰法律，對被告較為有利，自應適用修正前刑法相關
    規定。至於沒收之從刑附屬於主刑，自應依主刑所適用之法
    律即修正前刑法相關規定宣告沒收。
三、查海洛因、甲基安非他命分別為毒品危害防制條例第2條第2
    項第1款、第2款明定之第一級、第二級毒品，均不得持有、
    施用及販賣。核被告施用海洛因之所為係犯毒品危害防制條
    例第10條第1項之罪。其施用甲基安非他命之所為，係犯同
    條第2項之罪。其施用海洛因及甲基安非他命前持有海洛因
    及甲基安非他命之低度行為應為施用之高度行為所吸收，均
    不另論罪。被告先後多次施用海洛因及甲基安非他命犯行，
    均時間緊接，方法相同，觸犯構成要件相同之罪名，顯係基
    於概括犯意為之，皆應依修正前刑法第56條連續犯規定論以
    一罪，並依法加重其刑。其所犯上開2罪，犯意各別，行為
    不同，應予分論併罰。公訴人雖僅就被告於95年3月29日（
    起訴書誤載為95年3月20 日）為警採尿前26、96小時之某時
    內，在不詳處所，分別施用海洛因及甲基安非他命（起訴書
    誤載為安非他命）犯行提起公訴，然檢察官就犯罪事實一部
    起訴者，其效力及於全部，本件被告其餘施用海洛因及甲基
    安非他命犯行，分別與前揭論罪科刑之施用海洛因及甲基安
    非他命部分，有連續犯裁判上一罪關係，已如前述，本院自
    應就屬於裁判上一罪之前開部分一併加以裁判。爰審酌施用
    海洛因後，有短暫興奮及欣快感，而隨之而來卻會陷入困倦
    狀態，長期使用會產生耐藥性及心理、生理依賴性，即需增
    加劑量始可達到主觀相同效果，一旦停止使用，除產生戒斷
    反應外，易伴有心理之渴藥性，導致施用者無法控制自身行
    為。而安非他命為中樞神經興奮劑，使用者於初用時會有提
    神、振奮、欣快感、自信、滿足感等效果，但多次使用後，
    前述感覺會逐漸縮短或消失，不用時會感覺無力、沮喪、情
    緒低落而致使用量及頻次日漸增加，長期使用會造成如妄想
    型精神分裂症之安非他命精神病，症狀包括猜忌、多疑、妄
    想、情緒不穩、易怒、視幻覺、聽幻覺、觸幻覺、強迫或重
    覆性的行為及睡眠障礙等，也常伴有自殘、暴力攻擊行為，
    施用海洛因及甲基安非他命分別對身心產生的危害，被告業
    經觀察、勒戒卻仍無法戒除施用毒品之惡習，復為本件施用
    海洛因及安非他命犯行，顯見戒除毒癮之意志薄弱，兼衡其
    犯罪之動機、目的、手段、品行、施用次數、頻率，坦承犯
    行之犯罪後態度等一切情狀，分別量處如主文所示之刑，並
    依修正前刑法第51條第5 款定其應執行之刑，以玆儆懲。
三、扣案之海洛因殘渣袋9只內殘留之海洛因（量微無法驗重）
    ，為查獲之第一級毒品，應依毒品危害防制條例第18條第1
    項前段沒收銷燬之。而海洛因殘渣袋9 只，係防止毒品裸露
    、逸出及潮濕之功用，並便於攜帶，應屬供被告施用第一級
    毒品所用之物，又為其所有之事實，復據被告自承在卷，爰
    依修正前刑法第38條第1 項第2 款宣告沒收。而注射針筒1
    支、用以分裝海洛因之分裝杓2 支為被告所有供其施用海洛
    因所用之物之事實，亦為被告供承不諱，爰亦依同條款宣告
    沒收。
據上論斷，應依刑事訴訟法第273條之1第1項、第299條第1項前
段，毒品危害防制條例第10條第1項、第2項、第18條第1項前段
，修正後刑法第2條第1項前段、第11條前段、修正前第56條、第
51 條第5款、第38條第1項第2款，判決如主文。
本案經檢察官曾文鐘到庭執行職務。
中    華    民    國    95    年    7     月    28    日
                  刑事第十庭    法  官  張宏節
此正本與原本無異。
如不服本判決應於送達後10日內向本院提出上訴狀
                                書記官  李崇文
中    華    民    國    95    年    7     月    31    日
附錄本案論罪科刑法條全文：
毒品危害防制條例第10條第1項、第2項
施用第一級毒品者，處 6 月以上 5 年以下有期徒刑。
施用第二級毒品者，處 3 年以下有期徒刑。


司法院資訊處製作；財團法人民間司法改革基金會備份。
